臺灣士林地方法院刑事判決　　　　　　　 96年度易字第133號
公　訴　人　臺灣士林地方法院檢察署檢察官
被　　　告　甲○○
　　　　　　　　　　號
上列被告因恐嚇取財案件，經檢察官提起公訴（95年度偵字第
13001 號），被告於本院準備程序中就被訴之事實為有罪之陳述
，經本院合議庭裁定改由受命法官獨任依簡式審判程序審理並判
決如下：
    主  文
甲○○幫助意圖為自己不法之所有，以恐嚇使人將本人之物交付
，處有期徒刑肆月，如易科罰金以新台幣壹仟元折算壹日，緩刑
貳年，並應於民國玖拾陸年拾貳月參拾壹日前支付被害人乙○○
新台幣肆仟元。犯罪所得新台幣貳仟元沒收。
    事  實
一、甲○○經由報紙得知有收購、租用帳戶之廣告，依其常識及
    社會經驗，應有相當智識程度，可預見提供自己之帳戶存摺
    供他人使用，可能幫助不法犯罪集團隱匿恐嚇所得之財物，
    致使被害人及警方追查無門，竟仍不違其本意，基於幫助恐
    嚇取財之犯意，於民國95年7 月13日，前往華泰商業銀行士
    林分行（設臺北市士林區○○○路○ 段237 號，下稱華泰銀
    行）開立帳號0000000000000 號帳戶後，即於95年7 月14日
    ，在台北市○○街及重慶北路交岔路口之7 －11便利商店門
    口，以新台幣二千元之代價，將前揭帳戶之存摺、提款卡、
    密碼及語音密碼，出租交付予某犯罪集團使用。嗣該集團成
    員即意圖為自己不法之所有，以電話與乙○○聯繫，告知該
    集團已於95年7 月11日某時，在桃園縣中壢市○○路132 號
    前，竊得由乙○○使用之車號8D-5770 號自小客車（車主為
    黃雅琪），要脅乙○○支付贖金以換取被竊車輛，致乙○○
    遵從指示，於同年7 月21日下午2 時42分許，以自動櫃員機
    匯款方式，於桃園市○○路附近之臺北富邦商業銀行提款機
    ，匯出新臺幣（下同）5000元贖款至甲○○上開帳戶，隨後
    即遭該犯罪集團提領一空，其後乙○○依指示，於同日下午
    4 時許，果在桃園縣中壢市○○○路附近尋獲上開被竊車輛
    。嗣於同年9 月6 日下午2 時許，甲○○至臺北市士林區○
    ○○路○ 段225 號臺北富邦銀行士林分行，欲辦理帳戶結算
    時，經行員發現該戶遭通報為警示帳戶，報警查獲。
二、案經臺北市政府警察局士林分局報告臺灣士林地方法院檢察
    署檢察官偵查起訴。
    理  由
一、訊據被告甲○○對於，可藉由出售或出租金融機構帳戶換取
    現金使用，且能預見其提供帳戶予不相識之人使用，可能幫
    助恐嚇犯罪者將被害人因受恐嚇而匯入該帳戶之金錢以現金
    提領，致被害人或警方僅能查知帳戶名義人，而無從追查該
    犯罪者及金錢實際流向，仍不違其本意，基於幫助恐嚇犯意
    ，將其開戶取得之華泰銀行帳號：0000000000000帳戶之存
    摺、金融卡、金融卡密碼、語音密碼等物，以二千元之代價
    出租予姓名年籍不詳之成年男子，供作為其存、提、匯款之
    用等情，坦承不諱，而犯罪集團利用上開銀行帳戶將被害人
    因受恐嚇而匯入該帳戶之金錢以現金提領等情，並經被害人
    乙○○於警詢（當事人均同意作為證據）時指訴甚詳，此外
    復有被告在華泰銀行士林分行之開戶存戶資料、存款往來明
    細表及被害人於95年7 月21日於台北富邦銀行ATM 匯款交易
    單1紙附於偵查卷可稽，事證明確。
二、按金融存款帳戶，事關存戶個人財產權益之保障，與存戶之
    印鑑章結合，其專屬性、私密性更形提高，一般人亦均有應
    妥為保管存摺、印鑑章，以防止存摺、印鑑章被他人冒用之
    認識，縱有特殊情況偶有將存摺、印鑑章交付他人之需，亦
    必深入瞭解其用途後再行提供以使用，恆係吾人日常生活經
    驗與事理；且金融帳戶為個人理財之工具，申請開設金融帳
    戶並無任何特殊之限制，一般民眾皆可以存入最低開戶金額
    之方式申請開戶，一個人可以在不同之金融機構申請多數之
    存款帳戶使用，並無何困難，此乃眾所週知之事實。則依一
    般人之社會生活經驗，苟見非親非故之人不以自己名義申請
    開戶，反而以出價收購或租用之方式向他人蒐集金融機構帳
    戶供己使用，衡情對收購者將所收購之帳戶用於詐欺犯罪乙
    節當有預見。況觀諸現今社會上，詐騙集團收購人頭帳戶，
    持以作為信貸、手機簡訊詐欺之事，常有所聞，出賣或出借
    帳戶予非親非故之人，受讓人係為謀非正當資金進出，而隱
    瞞行為人身份曝光之不法使用，幾乎已成為人盡皆知之犯罪
    手法等情，益當信而有徵。本件被告甲○○明知將存摺、金
    融卡、金融卡密碼、語音轉帳密碼等有關個人財產、身分之
    物品，淪落於不明人士手中，極易被利用為與財產有關之犯
    罪工具；而與被告身分上不具密切關係之人，竟願以現金收
    購租用金融機構帳戶，徵求被告提供帳戶以為使用，被告並
    為求小利加以同意，顯然對於該帳戶作為不法使用，有所認
    識且並不違背其本意，是雖卷內事證並無積極證據證明被告
    知悉該犯罪集團將如何犯罪，而無法於本件認定被告有共同
    恐嚇取財之犯罪認識，但其既對帳戶出租交付他人使用，可
    能遭犯罪集團用以犯罪有所預見，且不違背本意而為之，應
    有幫助恐嚇取財之不確定故意甚明。是核被告所為，係犯刑
    法第346 條第1 項恐嚇取財之幫助犯。
三、被告對恐嚇取財正犯提供帳戶資以助力，但並未參與恐嚇犯
    罪行為之實行，應屬幫助他人實行犯罪行為，為幫助犯，爰
    依刑法第30條第2 項規定減輕其刑。爰審酌被告係因失業缺
    錢，未經熟慮而犯本案，且其於審理時坦承犯行，深表悔悟
    並盡其所能先賠償被害人一千元，等一切情狀，酌情量處如
    主文所示之刑，並諭知易科罰金之折算標準，以示懲儆。本
    院斟酌被告雖有賠償被害人受害款項之誠意，惟因告貸無門
    ，且目前尚在尋找工作，以目前狀況被告亦無能力易科罰金
    ，如遽以入監服刑，恐將影響被告工作之機會，且被告未曾
    因故意犯罪受有期徒刑以上刑之宣告，有臺灣高等法院被告
    前案紀錄表存卷可按，因個人經濟困難，短於思慮，致犯本
    案犯行，經此次教訓，當知所警惕，而無再犯之虞，本院認
    前開對其宣告之刑，以暫不執行為適當，併予宣告緩刑2 年
    ，以啟自新。並依刑法第74條第2 項第3 款命被告應於緩刑
    期間內之96年12月31日前償還被害人乙○○餘款四千元。本
    院認此還款被害人之條件係屬緩刑負擔條件，被告如屆期未
    清償，依刑法第75條之1 將構成撤銷緩刑之原因，併此敘明
    。又被告出租上開帳戶所得新台幣二千元，係其犯罪所得，
    而屬其所有，應併予宣告沒收。
據上論斷，應依刑事訴訟法第273 條之1 第1 項、第299 條第1
項前段，刑法第346 條第1 項、第30條第2 項、第74條第1 項第
1 款、第2 項第3 款、第41條第1 項前段、第38條第1 項第3 款
，判決如主文。
本案經檢察官王以文到庭執行職務
中　　華　　民　　國　　96　　年　　4 　　月　　13　　日
                  刑事第三庭法  官  賴邦元
以上正本證明與原本無異。
如不服本判決，應於判決送達後10日內，向本院提出上訴狀。
                            書記官  游育慈
中　　華　　民　　國　　96　　年　　4 　　月　　13　　日
附錄本案論罪科刑法條之依據：
中華民國刑法第346條
（單純恐嚇罪）
意圖為自己或第三人不法之所有，以恐嚇使人將本人或第三人之
物交付者，處6 月以上5 年以下有期徒刑，得併科1 千元以下罰
金。
以前項方法得財產上不法之利益，或使第三人得之者，亦同。
前二項之未遂犯罰之。
